臺北高等行政法院判決　　　　　　　　　　　　　　九十年度訴字第二九二○號
　　　　　　　　　　　　　　　.
　　原　　　告　甲○○
　　被　　　告　銓敘部
　　代　表　人　吳容明(部長).
　　訴訟代理人　丙○○
　　　　　　　　乙○○
右當事人間因俸給事件，原告不服公務人員保障暨培訓委員會中華民國九十年二月十
三日九○公審決字第○○一九號再復審決定，提起行政訴訟。本院判決如左：
　　主  文
原告之訴駁回。
訴訟費用由原告負擔。
　　事  實
一、事實概要：原告現任臺中市警察局交通警察隊小隊長，應民國（下同）七十三年
    特種考試警察人員考試丙等消防警察人員考試及格，以其於六十五年至七十三年
    曾任比照警佐待遇人員，於八十八年五月七日向臺中市警察局提出申請提敘俸級
    ，經該局於以公務人員任（遴）用案申請重行審定送核書表，報送被告辦理，經
    被告以八十八年五月二十日八八台審三字第一七六五三一七號書函復略以：上開
    警佐待遇年資最後支薪（比照警佐二階），並無與現敘等階（警佐一階）相當之
    年資，無法辦理提敘。原告不服，向公務人員保障暨培訓委員會提起再復審，該
    會以原告尚未經復審程序而移請被告辦理，經被告八十八年十一月二十五日八八
    台銓復決字第一九八號復審決定書以：「否准其申請提敘之處分，於法雖無不合
    ，惟因未就原告調任臺中市警察局小隊長時提出申請，致逾期申請時，因職等不
    相等無法提敘俸級之原因詳加審究，洵有不妥。」為由撤銷原處分，由原處分機
    關另為適當之處理。嗣經臺中市警察局再於八十九年三月十日申請原告俸級重行
    審定，經被告據臺中市警察局查明原告延遲送審原因之情形，以八十九年五月十
    七日八九特三字第一八九一三一五號書函，函復臺中市警察局並副知原告，否准
    原告所請。原告不服，復向公務人員保障暨培訓委員會提起再復審，該會亦以原
    告未經復審程序，移請被告辦理，遭復審決定駁回。原告猶不服，向公務人員保
    障暨培訓委員會提起再復審，亦遭再復審決定駁回，遂提起本件行政訴訟。
二、兩造聲明：
　(一)原告聲明：撤銷再復審決定、復審決定及原處分，並命被告按原告服務年資提敘
　　　　　　　俸級。
　(二)被告聲明：駁回原告之訴。
三、兩造爭點：原告逾期申請提敘，是否為有理由？
　(一)原告主張之理由：
    1.原告係於六十四年進入臺中市警察局消防隊服務，到七十三年進入臺中市警察
　　　局消防隊服務（七十三年考成進敘比照警佐二階一級年功薪二一○元）。原告
　　　於七十三年特種考試警察人員考試丙等消防警察人員考試及格後，反而將現職
　　　於七十四年時降為警佐三階三級本俸一五○元，直到八十二年俸級在停止狀態
　　　，七十四年至八十二年共九年未進一點俸給。與原告同為六十五年進入警察機
　　　關服務之同仁，沒有考試及格的，都已漸漸進敘到四五○元之頂端，反而考試
　　　及格之正式公務員尚不如沒有考試及格的人員。原告具有同樣年資，底薪卻差
　　　了一百二十多元，每年考績甲等才能升十元，致原告至今底薪只有三百一十元
　　　。
　　2.本件應依被告八八台銓復決字第一九八號復查決定書辦理，但被告未依此辦理
　　　，反而製造事端，再三拖延，有違常態，且往下推御責任，使基層公務人員不
　　　能享有應有之服務年資待遇。
　　3.本件被告之承辦人員故意刁難，稱原告逾期申請，職等不相當無法提敘；惟被
　　　告不同意被告說法。提敘乃重大事件，被告未以書面通知原告提敘，故原告知
　　　道此事時，雖已逾期，則那有通知加俸級而不去辦的道理。
　(二)被告主張之理由：
　　1.原告於本案系爭之要旨，顯與法不合，其理由敘明如次：
　　　(1)查八十四年十二月二十六日修正之公務人員俸給法施行細則第十五條第二、
　　　　三項規定：「依公務人員任用法任用之人員，其曾任行政機關、公立學校或
　　　　公營事業之年資，如與擬任職務職等相當且性質相近者，均得按年核計加級
　　　　，至其所銓敘審定職等之年功俸最高級為止，另技術人員任用條例與專門職
　　　　業及技術人員轉任公務人員條例等相關法律暨其施行細則，對曾任年資可否
　　　　採計提敘，亦均以官職等級相當、性質相近者為限。」是以「職等相當、性
　　　　質相近」為各類人員年資得否採計提敘之先決條件及通案處理原則。從而被
　　　　告乃依上開法令，重新檢討警佐待遇年資提敘俸級相關規定，並以八十五年
　　　　六月一日八五台中審三字第一三一四四五五號函釋略以：「公務人員曾任警
　　　　佐待遇人員之服務成績優良且與擬任職務職等（官階）相當、性質相近之年
　　　　資，得依公務人員俸給法施行細則第十五條規定核計加級至所敘職等（官階
　　　　）之年功俸最高級，但不得高於其任警佐待遇人員時所支之薪級；申請提敘
　　　　人員於八十五年七月三十一日前提出者，得溯自公務人員俸給法施行細則第
　　　　十五條修正生效之日（即八十四年十二月二十八日）生效，逾期申請者，自
　　　　申請之日生效。」此被告又於八十七年十一月四日以八七台審三字第一六九
　　　　九七五○號函重行函釋略以：「公務人員如有曾任警察機關警佐待遇人員之
　　　　服務成績優良且與所任職務現敘職等相當、性質相近之年資，得依公務人員
　　　　俸給法施行細則第十五條規定提敘俸級，不受前述『不得高於其任警佐待遇
　　　　人員時所支之薪級』規定之限制，本部前開八十五年六月一日函釋但書規定
　　　　停止適用；又，申請提敘者，於八十八年二月二十八日前提出申請者，自通
　　　　函之日生效；逾期申請者，自申請之日生效。」綜上所述，曾任警佐待遇者
　　　　，於八十五年七月三十一日以後提出申請提敘俸給者，應自申請之日生效，
　　　　惟「不得高於其任警佐待遇人員時所支之薪級」，八十八年二月二十八日以
　　　　後提出申請俸給提敘者，則自申請之日生效，惟不受「不得高於其任警佐待
　　　　遇人員時所支之薪級」之限制。
　　　(2)本件原告縱使於被告八十五年六月一日函釋規定之期限（八十五年七月三十
　　　　一日）前申請採計提敘俸級，因其所敘俸級，歷至八十三年考績結果已晉敘
　　　　警佐二階一級年功俸二三○元，已較其曾任警佐待遇年資最後支薪（比照警
　　　　佐二階一級年功俸二一○元）為高，依被告上開八十五年六月一日之函釋（
　　　　採計上開年資提敘俸級結果，不得高於其任警佐待遇人員時所支薪級）已無
　　　　法辦理；更何況其於八十六年五月二十三日經考績晉階後，已核敘警佐一階
　　　　一級年功俸二六○元，以致其於八十八年五月七日提出申請提敘俸級時，因
　　　　已無與其相當之比照警佐一階以上之年資可資提敘，自不合上開提敘之規定
　　　　要件。準此，原告所具曾任比照警佐待遇人員之年資，自始即不合上開有關
　　　　提敘俸級法令之規定，被告自無法據以辦理。
　　2.又原告指稱，其服務機關人事單位及本部，均未就有關曾任比照警佐待遇年資
　　　得採計提敘俸級事宜予以通知乙節。查被告前經函准臺中市警察局查復略以：
　　　該局均將有關採計比照警佐待遇年資提敘俸給規定函轉各單位，至八十五年底
　　　前，計有二十多位同仁相繼提出申請，因原告於第三分局警員任內，外勤業務
　　　繁重，且同單位並無符合提敘資格之同仁，故未能注意提敘之相關訊息。加以
　　　原告於八十六年二月二十四日調任現職之動態登記案送被告審查時，並未申請
　　　採計上開年資提敘俸級，其動態案經被告審定後，亦未依當時適用之公務人員
　　　俸給法施行細則（八十四年十二月十六日考試院修正發布）第十二條規定：「
　　　公務人員俸級經銓敘機關敘定後，如有異議，得於收到通知次日起三十日內敘
　　　明事實及理由，並檢附有關證件，依送審程序申請復審。」申請俸級復審，亦
　　　未於前項被告二次函釋規定之申請期限內，提出提敘之申請（迄至八十八年五
　　　月，始就其比照警佐待遇年資申請提敘）。此外，原告於初任人員送審書所附
　　　履歷資料中，亦未載明其曾任比照警佐待遇人員之經歷，致人事人員未能知悉
　　　其具有上開年資而無法主動通知其辦理俸級重行審定事宜。就上開查證實情而
　　　論，原告指稱其任職機關之人事單位及被告未通知其有關曾任警佐待遇年資得
　　　申請提敘俸給一節，詢屬其個人之臆斷，更與事實不符。
　　3.另原告指稱，警察機關警佐待遇人員應考試及格，取得警察官任用資格，並辦
　　　理銓敘後，其晉級反較未取得警察官任用資格之警佐待遇人員慢云云。經查警
　　　察機關警佐待遇人員之任用與敘薪，係依據警察機關警佐待遇人員暫行管理辦
　　　法規定辦理，而警佐待遇人員，於取得警察官任用資格，並辦理銓敘後，其任
　　　用、敘薪係依據警察人員管理條例暨其施行細則及公務人員俸給法之規定辦理
　　　。此乃由於適用之法令規定不同所致，實無法相提並論，併此敘明。
　　理  由
一、按「警察人員之管理，依本條例之規定，本條例未規定者，適用有關法律之規定
    」警察人員管理條例第二條定有明文。次按「依公務人員任用法任用之人員，其
    曾任行政機關、公立學校或公營事業之年資，如與擬任職務職等相當且性質相近
    者，均得按年核計加級」、「前二項之揭年核計加給，均以至其所銓定職等之年
    功俸最高級為止」為八十九年一月十五日修正施行前公務人員俸給法施行細則第
    十五條第二、三項所分別明定。從而，公務人員曾任警察機關警佐待遇人員之服
    務年資，如與擬任職務之職等相當且性質相近者，即得依前揭公務人員俸給法施
    行細則第十五條規定，按年核計加級。
二、查原告現任臺中市警察局交通警察隊小隊長，曾應七十三年特種考試警察人員考
    試丙等消防警察人員考試及格，於八十八年五月七日擬以其自六十五年至七十三
    年曾任比照警佐待遇人員之年資申請提敘俸級一節，經查原告於八十六年五月二
    十三日現職考績階，經銓敘審定為警佐一階一級年功俸二百六十元，歷至八十七
    年考績結果，晉敘為警佐一階一級年功俸二百七十五元；惟其曾任比照警佐待遇
    之年資，六十五年至六十七年為比照警佐四階，六十八年至七十年為比照警佐三
    階，七十一年至七十三年為比照警佐二階等情，有通知書附於原卷可稽，且為原
    告所不爭執，則原告曾任警佐待遇人員之年資顯與其八十八年五月七日申請俸給
    提敘時已審定之官階，即警佐一階並不相當，是被告以原告所請與前揭公務人員
    俸給法施行細則第十五條規不符，否准原告提敘之申請，並無不合。至被告於八
    十七年十一月四日以八七台審三字第一六九九七五○號函所為：「公務人員如有
    曾任警察機關警佐待遇人員之服務成績優良且與所任職務現敘職等相當、性質相
    近之年資，得依公務人員俸給法施行細則第十五條規定提敘俸級，不受前述『不
    得高於其任警佐待遇人員時所支之薪級』規定之限制，本部前開八十五年六月一
    日函釋但書規定停止適用」之意旨，有與前開施行細則規定牴觸者，自不生其效
    力，要無疑義。
三、次查原告主張其服務機關人事單位及被告均未就有關曾任比照警佐待遇年資得採
    計提敘俸級事宜予以通知乙節。查前揭公務人員俸給法施行細則第十五條規定係
    八十四年十二月二十六日修正發布，自該修正施行日起，警察機關比照警佐待遇
    人員之年資始得依上開規定辦理俸級提敘，而被告於復審階段，為期慎重，曾函
    請原告服務之臺中市警察局就原告逾期申請提敘之原因詳加審究，案經臺中市警
    察局以八十九年四月十一日八九中市警人字第一九五四四號函復略以：「二、經
    查本局辦理相關年資提敘俸給案件均依規定函轉各單位，至八十五年底前，計有
    二十多位同仁相繼提出申請，故本局暨所屬各單位辦理是項業務皆按規定轉知所
    屬同仁知悉：：三、次查張員（指原告）前於第三分局警員任內，係因外勤：：
    勤務繁重，且同單位並無符合提敘資格之同仁，致使無暇注意提敘之相關訊息。
    四、再查張員於八十六年二月二十四日調任交通小隊之以來，又因新到任之關係
    ：：且同分隊並無符合提敘資格之同仁，以致無法得知提敘之相關訊息，又於八
    十八年初才在他單位同學中得悉此項訊息，並於八十八年五月七日始提出提敘俸
    級。」等語，有被告及臺中市警察局函在卷可憑，從而，原告以臺中市警察局人
    事人員疏未告知致損及權益一節，要非可採。且法律不保護權利睡眠人乃法律課
    予法律秩序下任何得主張權利者之義務，原告相關同仁既知前揭公務人員俸給法
    施行細則第十五條之規定已修正施行，而依規定辦理俸給提敘，則原告對其不知
    有該規定，自應自負失權之責，要無疑義。
四、末按原告主張警察機關警佐待遇人員應考試及格，取得警察官任用資格，並辦理
    銓敘後，其晉級反較未取得警察官任用資格之警佐待遇人員慢一節。查警察機關
    警佐待遇人員之任用與敘薪，係依據警察機關警佐待遇人員暫行管理辦法規定辦
    理，而警佐待遇人員，於取得警察官任用資格，並辦理銓敘後，其任用、敘薪係
    依據警察人員管理條例暨其施行細則及公務人員俸給法之規定辦理。依據法令不
    同，所致權利失衡，核非本件訴訟所應審酌，併此敘明。
五、綜合上述，原告申請本件俸給提敘時之考績已為警佐一階，而其曾任之比照警佐
    待遇之最高階為警佐二階，則其與擬任之職務職等即不相當，自不符前揭公務人
    員俸給法施行細則第十五條第二、三項之規定，被告否准原告提敘之申請，並無
    不合，復審、再復審予以維持，亦無違誤，原告仍執前詞，訴請一併撤銷，為無
    理由，應予駁回。
據上論結，本件原告之訴為無理由，爰依行政訴訟法第九十八條第三項前段，判決如
主文。
中　　華　　民　　國　　　九十一　　年　　　四　　　　月　　　四　　　　日
                            臺 北 高 等 行 政 法 院  第六庭
                                           審 判 長  法  官  林樹埔
                                                     法  官  曹瑞卿
                                                     法  官  闕銘富
右為正本係照原本作成。
如不服本判決，應於送達後二十日內，向本院提出上訴狀並表明上訴理由，如於本判
決宣示後送達前提起上訴者，應於判決送達後二十日內補提上訴理由書（須按他造人
數附繕本）。
中　　華　　民　　國　　　九十一　　年　　　四　　　　月　　　九　　　　日
                                                     書記官  吳芳靜
